【裁判字號】    90,訴,98
【裁判日期】    900315
【裁判案由】    損害賠償
【裁判全文】
臺灣臺中地方法院民事判決  九十年度訴字第九八號
    原      告  甲○○
    訴訟代理人  楊盤江律師
    被      告  乙○○      住.
右當事人間請求損害賠償事件，本判決如左：
    主      文
被告應給付原告新台幣陸拾萬元，及自民國八十九年十月二十五日起至清償日止，按
年息百分之五計算之利息。
訴訟費用由被告負擔。
本判決於原告以新臺幣貳拾萬元為被告供擔保後，得假執行；但被告如於假執行程序
實施前以新台幣陸拾萬元為原告預供擔保，得免為假執行。
    事      實
甲、原告方面：
  一、聲明：如主文第一項所示，並陳明願供擔保請准宣告假執行。
  二、陳述：被告於民國（下同）八十九年三月二十一日承攬原告所有坐落台中縣潭
      子鄉○○路○段三０五巷五九之八號房屋頂樓加蓋工程，於模板施工時應該要
      避開通風管卻未避開，且將隔鄰即同巷五九之七號頂樓通往地下室之塑膠通風
      管打掉，致雨水從塑膠管流入地下室，造成隔壁屋主即訴外人謝源旺存放在地
      下室之古董、字畫、檀香雕刻佛像等物遭雨水淹沒。嗣於同年五月十九日在被
      告同意下原告與謝源旺簽訂和解書，由原告墊付新臺幣（下同）六十萬元做為
      賠償。本件係因被告執行承攬事項，不法侵害他人權利，被告應負侵權行為損
      害賠償責任，因原告與被告間有承攬關係，如原告不代為清償，工程勢必不能
      順利進行，故原告就被告履行其損害賠償債務有利害關係，原告既已代向謝源
      旺清償，依民法第三百十二條規定，就清償限度內，承受謝源旺之權利，自得
      向被告請求賠償六十萬元。
  三、證據：提出存證信函影本一件、和解書影本一紙、屋頂層平面圖一張、照片一
      幀、支票影本二張為證，並聲請訊問證人謝源旺、鄧正鋒及陳坤煌。
乙、被告方面：
  一、聲明：駁回原告之訴及假執行之聲請；如受不利之判決，願供擔保請准免為假
      執行。
  二、陳述：被告承攬上揭房屋頂樓加蓋工程時並沒有打破上述塑膠管，被告雖知道
      原告有賠償謝源旺六十萬元，但未同意以六十萬元和解。
    理      由
一、原告起訴主張被告於八十九年三月二十一日承攬其所有坐落台中縣潭子鄉○○路
    ○段三０五巷五九之八號房屋頂樓加蓋工程，詎於施工時將隔鄰即同巷五九之七
    號頂樓通往地下室之塑膠通風管打掉，致雨水從塑膠管流入地下室，造成隔壁屋
    主謝源旺存放在地下室之古董、字畫、檀香雕刻佛像等物遭雨水淹沒，嗣於同年
    五月十九日在被告同意下原告與謝源旺簽訂和解書，由原告墊付六十萬做為賠償
    ，本件係因被告執行承攬事項，不法侵害他人權利，被告應負侵權行為損害賠償
    責任，因原告與被告間有承攬關係，如原告不代為清償，工程勢必不能順利進行
    ，故原告就被告履行其損害賠償債務有利害關係，原告既已代向謝源旺清償，就
    清償限度內，承受謝源旺之權利，自得向被告請求賠償六十萬元。被告則以並沒
    有打破上揭塑膠管，且未同意以六十萬元和解等語置辯。
二、按因故意或過失，不法侵害他人之權利者，負損害賠償責任，民法第一百八十四
    條第一項前段定有明文。原告主張被告承攬其所有房屋頂樓加蓋工程，於施工時
    誤將隔鄰頂樓通往地下室之塑膠通風管打掉，致雨水從塑膠管流入地下室，造成
    謝源旺六十萬元之財物損失等事實，業據提出與其述相符之存證信函、和解書、
    屋頂層平面圖及照片等件為證，被告雖以並沒有打破上開塑膠管，且未同意以六
    十萬元和解等語置辯，惟查，經本院依原告聲請傳訊證人謝源旺到庭具結證稱：
    發現淹水時，伊與原告及被告上頂樓查看時發現被告誤將頂樓通往地下室之通風
    管當成排水管，被告有表示會施工處理，施工均是被告去的，談和解時被告也在
    場，並且同意以六十萬元和解（詳本院九十年三月一日言詞辯論筆錄）等語觀之
    ，足見本件損害發生原因係因被告施工不當所致；且就前述古董、字畫、檀香雕
    刻佛像等物遭雨水淹沒之損害，被告業已同意原告以六十萬元與謝源旺和解，是
    被告前揭辯詞委無足採，原告之主張應堪採信。揆諸前開規定，被告應就本件施
    工不當所造成之損害，對謝源旺負六十萬元之損害賠償責任。
三、次按就債之履行有利害關係之第三人為清償者，於其清償之限度內，承受債權人
    之權利，民法第三百十二條定有明文。原告主張因本件不當施工，導致原告向謝
    源旺清償六十萬元之事實，業據其提出支票二紙為證，並為被告所不爭執，堪信
    為真實。本件施工之工程原告為定作人，與被告間有承攬關係，如原告不代為清
    償，工程勢必不能順利進行，就本件損害賠償之履行，原告係立於利害關係人之
    地位，應屬無疑。依上述說明，原告基於利害關係人之地位向謝源旺履行本件損
    害賠償之債，原告就其清償限度內，自得承受該等謝源旺之權利而向被告求償。
四、從而，原告依據侵權行為及清償代位等法律關係，請求被告給付其所清償之六十
    萬元及自支付命令繕本送達之翌日即八十九年十月二十五日起至清償日止按年息
    百分之五計算之利息，為有理由，應予准許。
五、本件事證已臻明確，兩造其餘主張及所提證據與本院上開論斷無涉或無違，不予
    贅述。
六、兩造均陳明願供擔保以代釋明，聲請宣告假執行或免為假執行，均無不合，爰分
    別酌定相當之擔保金額宣告之。
七、據上論結：本件原告之訴為有理由，依民事訴訟法第七十八條、第三百九十條第
    二項、第三百九十二條判決如主文。
中      華      民      國    九十      年      三      月    十五    日
                                    臺灣臺中地方法院民事第三庭
~B法      官  涂秀玲
右為正本係照原本作成
如不服本判決，應於判決送達後二十日內，向本院提出上訴狀。
中      華      民      國    九十      年      三      月    十五    日
~B法院書記官


司法院資訊處製作；財團法人民間司法改革基金會備份。
